臺灣高等法院刑事判決　　　　　　　 100年度上易字第1613號
上　訴　人
即　被　告　莊盛龍
上列上訴人因傷害案件，不服臺灣臺北地方法院 99 年度易字第
2970號，中華民國100年6月17日第一審判決（起訴案號：臺灣臺
北地方法院檢察署99年度偵字第19418號），提起上訴，本院判
決如下：
    主  文
上訴駁回。
    理  由
一、依刑事訴訟法第350條、第361條、第362條、第367條規定，
    不服地方法院之第一審判決而上訴者，須提出上訴書狀，並
    應敘明具體理由，為上訴必備之程式；其所提出之書狀未敘
    述上訴理由，或僅曾以言詞陳述上訴理由者，均應於上訴期
    間屆滿後20日內補提理由書於第一審法院。第一審法院經形
    式審查，認逾期未補提上訴理由者，應定期間先命補正；逾
    期未補正者，為上訴不合法律上之程式，應以裁定駁回。倘
    已提出上訴理由，但所提非屬具體理由者，則由第二審法院
    以上訴不合法律上之程式，判決駁回。而所謂具體理由，必
    係依據卷內既有訴訟資料或提出新事證，指摘或表明第一審
    判決有何採證認事、用法或量刑等足以影響判決本旨之不當
    或違法，而構成應予撤銷之具體事由，始克當之（例如：依
    憑證據法則具體指出所採證據何以不具證據能力，或依憑卷
    證資料，明確指出所為證據證明力之判斷如何違背經驗、論
    理法則）；倘僅泛言原判決認定事實錯誤、違背法令、量刑
    失之過重或輕微，而未依上揭意旨指出具體事由，或形式上
    雖已指出具體事由，然該事由縱使屬實，亦不足以認為原判
    決有何不當或違法者（例如：對不具有調查必要性之證據，
    法院未依聲請調查亦未說明理由，或援用證據不當，但除去
    該證據仍應為同一事實之認定），皆難謂係具體理由，俾與
    第二審上訴制度旨在請求第二審法院撤銷、變更第一審不當
    或違法之判決，以實現個案救濟之立法目的相契合，並節制
    濫行上訴（參照最高法院97年度台上字第892 號刑事判決意
    旨）。
二、本件被告不服原審判決，提起上訴，其於民國（下同）100
    年6 月24日提出上訴狀稱：「本人為精神病患，因生活無法
    負擔易科罰金，希望能易服勞役」，又於同年7 月14日提出
    上訴補充理由狀稱：「本人沒有認為告訴人說壞話，是告訴
    人故意干擾本人，告訴人也有打被告，他祇有挫傷，事後跟
    被告要求10萬元，是告訴人先動手打人與挑釁，再跟被告請
    求高額賠償，請求緩刑」云云。
三、查原審判決係認定：「被告為精神分裂症患者，於臺北市中
    山區○○○路○ 段42號12樓『采虹康復之家』內接受照護，
    其因上開病症，而個性敏感多疑、解決問題能力下降及衝動
    控制差，接受醫院治療後，仍有被害妄想、關聯妄想以及幻
    聽之情況。其於99年7月24日8時許，因前開病症導致其認為
    室友王森茂在背後說其壞話，復受王森茂發出的聲響干擾，
    其意識能力雖尚未達於完全喪失辨識行為違法及依其辨識而
    行為之能力，但已達於顯然減退程度之情況，屬精神耗弱之
    人，竟基於傷害人身體之犯意，在上址以腳踹踢王森茂之頭
    部，及徒手毆打王森茂之臉部，造成王森茂受有右側鼻子擦
    傷兩處各約0.5×0.5 公分、0.2×0.2 公分、右手背瘀傷約
    0.5×0.5 公分、左側頂葉頭皮血腫及擦傷各約0.5×0.5 公
    分之傷害等情。以被告所為係犯刑法第277條第1項之傷害罪
    。被告於行為時有因精神障礙，致其辨識行為違法與依其辨
    識而行為之能力顯著減低之情形，爰依刑法第19條第2 項之
    規定，減輕其刑。」原審判決並詳載其審酌科刑之一切情狀
    之理由稱：「爰審酌被告之犯罪之動機、目的、手段、告訴
    人所受傷勢，被告犯罪後坦承曾出手毆打告訴人之事實，惟
    其迄未與告訴人達成和解，賠償告訴人所受之損害等一切情
    狀，量處拘役肆拾日，並諭知如易科罰金以新臺幣壹仟元折
    算壹日之折算標準。」（原審判決第7 頁），故原審判決已
    就量刑刑度詳為審酌並明其理由，原審判決認事用法，核
    無違誤，量刑亦屬妥適，被告上訴意旨僅空泛指稱：「本人
    為精神病患，因生活無法負擔易科罰金，希望能易服勞役」
    、「本人沒有認為告訴人說壞話，是告訴人故意干擾本人，
    告訴人也有打被告，他祇有挫傷，事後跟被告要求10萬元，
    是告訴人先動手打人與挑釁，再跟被告請求高額賠償，請求
    緩刑」云云，惟按刑之量定及緩刑之宣告，係實體法上賦予
    法院得為自由裁量之事項，倘其未有逾越法律所規定之範圍
    ，或濫用其權限，即不得任意指摘為違法（最高法院75年台
    上字第7033號判例要旨參照），查本件原審判決量刑時，已
    依上揭規定，就量刑刑度詳為審酌並明其理由，原審之量
    刑既未逾越法定刑度，亦未濫用自由裁量之權限，於法並無
    不合，亦無過重之情形；並已審酌被告之犯罪之動機、目的
    、手段、告訴人所受傷勢，被告犯罪後雖坦承動手打人，惟
    其迄未與告訴人達成和解，賠償告訴人所受之損害等一切情
    狀，自不宜再予緩刑之諭知，是原判決未為緩刑之宣告，亦
    無逾越法律規定，而有濫用權限之情。另按易服勞役係罰金
    刑之易刑處分，本件被告經原審判處拘役肆拾日，並諭知如
    易科罰金以新臺幣壹仟元折算壹日之折算標準，自無從為易
    服勞役之易刑處分，被告上訴意旨，尚不足以影響原審判決
    量刑刑度之本旨，亦不足以認原審判決有何不當或違法，核
    非上開法條規定之上訴應敘述之具體理由。此外，被告復未
    具體指摘原審判決關於認定事實、適用法律及量刑等事項，
    究竟有何違法或不當之具體情形。揆諸上開說明，本件上訴
    未敘述具體理由及不合法律上之程式，應予駁回，並不經言
    詞辯論為之。
據上論斷，應依刑事訴訟法第367條前段、第372條，判決如主文
。
中    華    民    國   100    年    7     月    26    日
                  刑事第三庭  審判長法  官  陳博志
                                    法  官  劉興浪
                                    法  官  許文章
以上正本證明與原本無異。
不得上訴。
                                    書記官  范家瑜
中    華    民    國   100    年    7     月    26    日